臺灣高等法院高雄分院刑事判決　　　　100年度上易字第414號
上　訴　人
即　被　告　林志豪
上列上訴人因竊盜案件，不服臺灣高雄地方法院99年度易字第23
82號中華民國100 年2 月25日第一審判決（起訴案號：臺灣高雄
地方法院檢察署99年度偵字第23967 號），提起上訴，本院判決
如下：
     主  文
原判決有罪部分暨定執行刑部分，均撤銷。
林志豪共同攜帶兇器竊盜，累犯，處有期徒刑捌月；又共同攜帶
兇器竊盜，累犯，處有期徒刑捌月。應執行有期徒刑壹年貳月。
    事  實
一、林志豪前於民國95年間因毀損案件，經臺灣高雄地方法院判
    處有期徒刑10月；復因竊盜及恐嚇案件, 經本院96年度上易
    字第1163號分別判處有期徒刑4 月、5 月確定。嗣經本院以
    97年度聲字第690 號裁定就上開毀損罪減刑，並與其他2 罪
    ，定應執行刑有期徒刑1 年1 月，於97年6 月13日執行完畢
    。詎仍不知悛悔，，分別為下列行為：
  (一)於99年6 月1 日21時至23時間之某時，與陳盟元（業經判刑
    確定）、羅柏麟（綽號「雄仔」，未據起訴）共同基於意圖
    為自己不法所有之犯意聯絡，先由林志豪以電話指示陳盟元
    尋找自小客車下手行竊，陳盟元再聯繫羅柏麟騎乘機車搭載
    其至高雄市前金區○○○路尋找目標行竊，適發現王莉盈所
    有之車牌號碼ZX-1702 號紅色馬自達自用小客車停放在上開
    路段109 號旁空地，陳盟元遂持其所有客觀上足以對人之生
    命、身體構成威脅，可資認定為兇器使用之T 字型扳手1 支
    ，破壞上開自用小客車門鎖，啟動電門竊取前揭自用小客車
    及車內置放之CASIO 廠牌照相機1 台、鑰匙1 串（4 支）、
    ETC 主機1 臺【內有新臺幣（下同）4,000 元之儲值餘額】
    、BURB ERRY 廠牌名片夾1 個、藍色條紋男性襯衫1 件、咖
    啡色男性皮革側背包1 個、隨身硬碟1 台、魚缸2 個、馬達
    6 個及夾燈1 支等物得手。之後再將該輛自小客車交由林志
    豪使用。
  (二)於99年6 月3 日凌晨2 時許，林志豪駕駛上開車牌號碼ZX-1
    702 號自小客車搭載陳盟元，嗣於同日凌晨3 時4 分許，行
    經高雄市苓雅區○○○路56號前，見單琳所有之車牌號碼65
    09-LT 號銀色馬自達自用小客車，停放在該路段停車格內，
    竟另共同基於意圖為自己不法所有之犯意聯絡，由陳盟元下
    車持其所有客觀上足以對人之生命、身體構成威脅，可資認
    定為兇器使用之T 字型板手1 支，破壞前揭自用小客車門鎖
    ，啟動電門竊取上開車牌號碼6509-LT 號自小客車及置放在
    該車內廖秀莉所有之Olympus 廠牌相照機1 台、徐雪恩所有
    之Changjiang廠牌（含門號0000000000號SIM 卡1 張）、阿
    爾卡特廠牌（含門號0000000000號SIM 卡1 張）手機各1 支
    、BANQ廠牌照相機1 台及粉紅色皮包1 只（內有徐雪恩之機
    車駕照、汽機車行照、健保卡、臺灣銀行、華南商業銀行金
    融卡各1 張及現金約4, 000元）得手，並由陳盟元將該輛車
    牌號碼6509-LT 號自小客車駛離，林志豪則駕駛上開車牌號
    碼ZX-1702 號自小客駛離。
  (三)嗣經警循線於99年6 月4 日23時20分許，在高雄縣鳳山市○
    ○路296 號前，查獲並逮捕陳盟元，並自其身上扣得徐雪恩
    之Changjiang牌手機1 支（含門號0000000000號SIM 卡1 張
    ），復經陳盟元供稱係由林志豪共犯上開竊案，而悉上情。
二、案經王莉盈、賴宗怡、徐雪恩及廖秀莉訴由高雄縣政府警察
    局移送臺灣高雄地方法院檢察署檢察官偵查起訴。
    理  由
壹、證據能力部分
    按刑事訴訟法第159 條之5 明定：「被告以外之人於審判外
    之陳述，雖不符前4 條之規定，而經當事人於審判程序同意
    作為證據，法院審酌該言詞陳述或書面陳述作成時之情況，
    認為適當者，亦得為證據。」、「當事人、代理人或辯護人
    於法院調查證據時，知有第159 條第1 項不得為證據之情形
    ，而未於言詞辯論終結前聲明異議者，視為有前項之同意」
    。查證人即被害人賴宗怡、王莉盈、徐雪恩、廖秀莉、張舒
    雅於警詢之陳述、證人即共犯陳盟元於警詢及偵查之陳述，
    及本案所引用之其他證據資料，被告及檢察官均同意作為證
    據或無意見（本院卷第42頁），依上開規定，已擬制同意其
    有證據能力，且本院審酌該等傳聞證據作成時之狀況，並無
    不宜作為證據之情形，與待證事項具關聯性，證明力亦非明
    顯過低等情，認以之作為證據使用係屬適當，依刑事訴訟法
    第159 條之5 規定，均應認於本案有證據能力。
貳、實體部分
一、訊據上訴人即被告林志豪矢口否認有何竊盜犯行，辯稱：我
    並沒有於上開時地2 次與陳盟元共同偷車，陳盟元偷完第一
    輛車後並沒交給我使用，案發前後我已有一段時間未與陳盟
    元聯絡，陳盟元為了脫罪，才誣陷我犯案，且我自己有車，
    不需要陳盟元共同竊取汽車云云。經查：
  (一)上開事實，已據證人即共犯陳盟元於原審證述明確，核與證
    人即被害人賴宗怡、王莉盈、徐雪恩、廖秀莉、張舒雅於警
    詢時之證述相符，並有高雄縣政府警察局搜索扣押筆錄、扣
    押物品目錄表及扣押物品收據各3 份、照片28張、王莉盈簽
    立之贓物認領保管單1 紙、徐雪恩簽立之贓物認領保管單1
    紙、廖秀莉簽立之贓物認領保管單1 紙、車號6509-LT 高雄
    市政府警察局車輛協尋、尋獲電腦輸入單、車籍查詢基本資
    料詳細畫面各1 份、車號ZX-1702 高雄市政府警察局車輛協
    尋、尋獲電腦輸入單各1 份在卷可稽。
  (二)被告雖以上揭情詞置辯，惟查：
  1.證人即共犯陳盟元於原審證稱：【紅色馬自達（即車牌號碼
    ZX -1702號自小客車）是我跟林志豪一起偷的；因我之前被
    欺負，需要金錢幫忙的時候都會找林志豪週轉，所以當林志
    豪有需要使用車子的時候，就會打電話給我；要偷紅色馬自
    達當時，我手邊並沒有車子，我遂依照林志豪之指示前去偷
    車，並夥同羅柏麟（綽號「雄仔」）共乘機車前去中正四路
    那邊，竊取1 輛紅色馬自達自小客車，得手後，我便先開該
    車載羅柏麟去玩，中間又曾去協助朋友處理糾紛，之後再將
    該輛紅色馬自達開去交給林志豪駕駛，我則改坐在副駕駛座
    ，途中又隨機在三多四路上找1 輛銀色馬自達（即車牌號碼
    6509-LT 自小客車）行竊，當時林志豪也知道我下車去偷那
    輛銀色馬自達，之後，林志豪就先駕駛該輛紅色馬自達離去
    ，爾後我打電話給林志豪問其所在地點，林志豪說他人在仁
    武，我便駕駛該輛銀色馬自達前去仁武找林志豪，之後2 人
    再就一起查看車內有何物品】等情明確（原審二卷第49-50
    頁），且與其先前於警詢、偵查之供述大體相符，復與卷附
    監視錄影翻拍之照片相互吻合（偵一卷第81-83 頁）。
  2.又被告於99年6 月3 日凌晨2 時40分許，在高雄市鹽埕區○
    ○○路附近，使用門號0000000000手機與共犯陳盟元於高雄
    市○○區○○街使用門號0000000000號手機通話；於同日凌
    晨2 時45分，在高雄市○○區○○街附近，使用上開手機與
    共犯陳盟元於高雄市三民區○○○路附近通話，及被告之所
    在位置從高雄市鹽埕區、經鼓山區到達三民區與陳盟元會合
    等情，有門號0000000000號、門號0000000000號之通聯紀錄
    在卷可稽（詳見門號0000000000號通聯紀錄第19-21 頁，門
    號0000000000號通聯紀錄第12頁）。顯見共犯陳盟元竊得上
    開紅色馬自達自小客車後，確於99年6 月3 日凌晨2 時45分
    許與被告會合，被告並與陳盟元一起駕車前去竊取另1 輛銀
    色馬自達自小客車。再觀諸上開通聯紀錄內容，被告與陳盟
    元2 人於99年6 月3 日凌晨2 時45分通話後，直迄同日凌晨
    3 時11分許，方再次以手機與陳盟元通話；又該2 人於凌晨
    2 時45分至3 時11分之時段間，均仍多次使用上開手機與他
    人通話，基地台位置則均從三民區移置至苓雅區附近；且被
    告於該日凌晨2 時56分許，尚有在苓雅區○○路（即上開車
    牌號碼6509-LT 銀色馬自達自小客車失竊地點）附近與他人
    通話之情形（詳卷附門號0000000000號通聯紀錄第21頁，門
    號0000000000號通聯紀錄第11-12 頁）。益足徵證人陳盟元
    證述：於99年6 月1 日21時至23時間之某時，伊聽從被告之
    指示後，與羅柏麟一同前去高雄市前金區○○○路旁竊取上
    開紅色馬自達自小客車得手，嗣在將該輛紅色馬自達自小客
    車交由被告駕駛之過程中，再與被告於同月3 日凌晨3 時4
    分許共同在高雄市苓雅區○○○路竊取另一輛銀色馬自達自
    小客車等情，為屬真實，堪予採信。又依上開通聯紀錄內容
    可知，被告與共犯陳盟元於案發前後互動頻繁、往來密切，
    並無久未聯繫之情。被告所辯案發時已有一段時間未與陳盟
    元聯絡，與上開證據不符，自難採信。
  3.共犯陳盟元所犯本案2 次竊盜犯行，業經原審以99年度易字
    第1454號判決有罪，並於99年9 月13日確定，陳盟元現於法
    務部矯正署高雄第二監獄執行中，有上開刑事判決及臺灣高
    等法院被告前案紀錄表附卷可稽（原審二卷第23-24 頁、本
    院卷第27頁）。而證人陳盟元於原審係在100 年2 月11日到
    庭作證，當時其所犯竊盜2 罪均已判刑確定，且已入監執行
    ，客觀上其供述被告共同犯竊盜罪，並無法減輕自己之刑責
    ，是被告所辯陳盟元為了脫罪，才誣陷伊犯案，尚屬無據。
    另被告於偵查中供稱：伊與陳盟元並無宿怨（偵查一卷第11
    3 頁），而證人陳盟元上開與被告共同犯案之證述，與其先
    前於警詢、偵查之供述大致相符，證人陳盟元與被告既無嫌
    隙，且自己共犯之本案復已判刑確定，衡情，其自無甘冒偽
    證罪責，而故意設詞誣陷被告之理，是被告上開所辯，亦無
    足採。
  (三)按共同正犯，係共同實施犯罪行為之人，在共同意思範圍內
    ，各自分擔犯罪行為之一部，相互利用他人之行為，以達其
    犯罪之目的，其成立不以全體均參與實施犯罪構成要件之行
    為為要件。共同正犯之意思聯絡，不限於事前有所謀議，僅
    於行為當時有共同犯意之聯絡，於行為當時，基於相互之認
    識，不論明示通謀或相互間默示合致，以共同犯罪之意思參
    與，均屬之；而行為分擔，亦不以每一階段皆有參與為必要
    ，倘具有相互利用其行為之合同意思所為，仍應負共同正犯
    之責，蓋共同正犯，於合同意思範圍內，組成一共犯團體，
    團體中任何一人之行為，均為共犯團體之行為，他共犯均須
    負共同責任，初無分別何一行為係何一共犯所實施之必要。
    （大法官會議釋字第109 號，最高法院88年度台上字第2230
    號、第2858號判決、73年台上字第1886號判例意旨參照）。
    查本件被告雖非下手行竊之人，惟其既於事前與陳盟元有共
    同犯意之聯絡，事後復共同使用、檢視及處分贓物，依上開
    說明，其與陳盟元均屬共同正犯無訛。
  (四)綜上所述，被告所為2 次竊盜犯行，事證明確，堪以認定，
    應予依法論科。
二、論罪科刑
  (一)新舊法比較：被告行為後，刑法第321 條第1 項業於100 年
    1 月26日修正公布，並於同年月28日施行。按行為後法律有
    變更者，適用行為時之法律，但行為後之法律有利於行為人
    者，適用最有利於行為人之法律，刑法第2 條第1 項定有明
    文。查修正後刑法第321 條第1 項規定：「犯竊盜罪而有下
    列情形之一者，處6 月以上、5 年以下有期徒刑，得併科新
    臺幣100,000 元以下罰金：一侵入住宅或有人居住之建築物
    、船艦或隱匿其內而犯之者。二毀越門扇、牆垣或其他安全
    設備而犯之者。三攜帶兇器而犯之者。四結夥三人以上而犯
    之者。五乘火災、水災或其他災害之際而犯之者。六在車站
    、埠頭、航空站或其他供水、陸、空公眾運輸之舟、車、航
    空機內而犯之者」，經比較新舊法之規定，新法增加「得併
    科罰金」之規定外，並刪除原第1 款「於夜間」之要件，且
    就第6 款增加「航空站、其他供水、陸、空公眾運輸之舟、
    車、航空機內」之要件，核均屬加重刑罰或擴大加重竊盜構
    成要件之涵攝範圍，是修正後刑法第321 條第1 項之規定並
    未有利於行為人，而應適用修正前刑法第321 條第1 項之規
    定。
  (二)按刑法第321 條第1 項第3 款之攜帶兇器竊盜罪，係以行為
    人攜帶兇器竊盜為其加重條件，此所謂之兇器，其種類並無
    限制，凡客觀上足以對人之生命、身體、安全構成威脅，具
    有危險性之兇器均屬之，且祇須行竊時攜帶此種具有危險性
    之兇器為已足，並不以攜帶之初有行兇之意圖為必要（最高
    法院79年台上字第5253號判例參照）。本件共犯陳盟元下手
    行竊時所攜帶之T 型扳手，為金屬製品，質地堅硬，足以對
    人之生命、身體造成威脅，可認定為兇器。核被告所為，均
    係犯刑法第321 條第1 項第3 款之攜帶兇器竊盜罪。又被告
    與陳盟元、羅柏麟間，就事實一之(一)犯行；被告與陳盟元間
    就事實一之(二)犯行，有犯意聯絡與行為分擔，均為共同正犯
    。至檢察官認本件被告、陳盟元與姓名年籍不詳綽號「阿猴
    」成年男子亦為共同正犯部分，查卷內資料並無證據證明「
    阿猴」與被告、陳盟元間就本件犯行有犯意聯絡之事實，是
    難認「阿猴」為本件之共同正犯，附此敘明。被告所犯事實
    欄一之(二)部分，係出於單一之行為決意，竊取車牌號碼6509
    -LT 號自用小客車（直接被害人即現占有使用人賴宗怡）及
    在同一財產監督權下之徐雪恩及廖秀莉置放在該車內之物品
    ，應僅論以一罪。又被告所犯上開2 次犯行，犯意各別，行
    為互殊，應予分論併罰。另被告有如事實欄所載之前科紀錄
    ，有臺灣高等法院被告前案紀錄表在卷足徵，其於有期徒刑
    執行完畢後，5 年內再犯本件最重本刑為有期徒刑以上之2
    罪，為累犯，均應依刑法第47條第1 項規定，加重其刑。
  (三)原審據以論處被告罪刑，固非無見；惟查：(1)刑法第321 條
    第1 項之加重竊盜罪，已於100 年1 月26日修正公布，同年
    月28日施行，修法後該罪法定刑，已有變更，前已述明，原
    判決漏未比較新舊法何者較有利於被告，尚有未洽。(2)原判
    決理由中之論罪欄贅引刑法第320 條第1 項、據上論結欄贅
    引刑法第320 條第1 項、刑法施行法第1 條之1 ，亦有未合
    。被告上訴意旨否認犯罪，指摘原判決不當，雖為無理由；
    惟原判決既有上開可議之處，自應由本院將原判決有罪部分
    暨定執行刑部分均撤銷改判。
  (四)爰審酌被告正值青壯，身心健全，僅為一己之私慾，率爾竊
    取他人自小客車，誠屬不該，惟考量被告所竊財物之價值雖
    鉅，但絕大部分業由被害人領回，實質損害稍有減輕，並兼
    衡其犯罪動機、目的、手段、所生損害、生活狀況、品行、
    智識程度及犯後態度等一切情狀，各量處如主文第2 項所示
    之刑，並定應執行之刑，以資懲儆。至被告與共犯為上開犯
    行所使用之T 型扳手，雖係共同正犯陳盟元所有，但未據扣
    案，且係日常生活常見之工具，可供正常使用，目前已不知
    去向，並為免將來執行之困難，爰不予宣告沒收。
  (五)另公訴人雖以被告於短時間內連犯上開竊盜案，顯見其有犯
    竊盜罪之習慣，請求依竊盜犯贓物犯保安處分條例第3 條第
    1 項第1 款規定，對被告諭知於刑之執行前令入勞動場所強
    制工作以資矯正等語。惟按保安處分係針對受處分人將來之
    危險性所為之處置，以達教化、治療之目的，為刑罰之補充
    制度。我國現行刑法採刑罰與保安處分雙軌制，係在維持行
    為責任之刑罰原則下，為協助行為人在社會化之功能，以及
    改善行為人潛在之危險性格，期能達成根治犯罪原因、預防
    犯罪之特別目的。是保安處分中之強制工作，旨在對嚴重職
    業性犯罪及欠缺正確工作觀念惑無正常工作因而犯罪者，強
    制其從事勞動，學習一技之長及正確之謀生觀念，使其日後
    重返社會，能適應社會生活。竊盜犯贓物犯保安處分條例第
    3 條第1 項規定：「18歲以上之竊盜犯、贓物犯有左列情形
    之一者，得於刑之執行前，令入勞動場所強制工作：一、有
    犯罪習慣者。二、以犯竊盜罪或贓物罪為常業者。」，即係
    本於保安處分應受比例原則之規範，使保安處分之宣告，與
    行為人所為行為之嚴重性、行為人所表現之危險性及對於行
    為人未來行為之期待性相當之意旨而制定，而由法院視行為
    人之危險性格，決定應否令入勞動處所強制工作，以達預防
    之目的。查被告除犯本件上開2 罪外，雖曾於96年間，有竊
    盜案件之犯罪前科，有臺灣高等法院被告前案紀錄表在卷可
    按，惟尚難因被告有竊盜案件之犯罪前科，而遽認其果有竊
    盜或搶奪之犯罪習慣，況本院業已審酌諸般客觀事實而量刑
    如上，並認處以上開徒刑即屬適當，倘若再另行宣告強制工
    作，實屬過重，本件當無併予宣告強制工作之必要，併予敘
    明。
參、被告被訴於99年6 月4 日共同竊盜部分，已據原審判決無罪
    確定，爰不再論列。
據上論結，應依刑事訴訟法第369 條第1 項前段、第364 條、第
299 條第1 項前段，刑法第2 條第1 項、第28條、修正前刑法第
321 條第1 項第3 款、刑法第47條第1 項、第55條第5 款規定，
判決如主文。
本案經檢察官王登榮到庭執行職務。
中    華    民    國   100    年    6     月    15    日
                  刑事第一庭    審判長法  官  周賢銳
                                      法  官  洪碩垣
                                      法  官  施柏宏
以上正本證明與原本無異。
不得上訴。
中    華    民    國   100    年    6     月    15    日
                                      書記官  魏文常
附錄本判決論罪之法條：
中華民國修正前刑法第321條（加重竊盜罪）
犯竊盜罪而有左列情形之一者，處 6 月以上、 5 年以下有期徒
刑：
一、於夜間侵入住宅或有人居住之建築物、船艦或隱匿其內而犯
    之者。
二、毀越門扇、牆垣或其他安全設備而犯之者。
三、攜帶兇器而犯之者。
四、結夥三人以上而犯之者。
五、乘火災、水災或其他災害之際而犯之者。
六、在車站或埠頭而犯之者。
前項之未遂犯罰之。